【裁判字號】    98,交上易,20
【裁判日期】    990409
【裁判案由】    過失致死
【裁判全文】
臺灣高等法院花蓮分院刑事判決        98年度交上易字第20號
上  訴  人  臺灣臺東地方法院檢察署檢察官
被      告  乙○○
上列上訴人因過失致死案件，不服臺灣臺東地方法院98年度審交
易字第10號中華民國98年8月17日第一審判決（起訴案號：臺灣
臺東地方法院檢察署98年度偵字第77號），提起上訴，並經檢察
官移送併案審理(臺灣屏東地方法院檢察署98年度偵字第5826號
、臺灣臺東地方法院檢察署98年度偵字第1715號），本院判決如
下：
    主  文
原判決撤銷。
乙○○因過失致人於死，處有期徒刑捌月，緩刑年。
    事  實
一、乙○○為明華園星字歌劇團演員，於民國98年4月22日上午
    ，駕駛車牌號碼3251－UP號自小客車附載同團演員戊○○、
    丙○○、丁○○、己○○、甲○○及上2人之女潘慧平，沿
    臺東縣鹿野鄉○○○○路由南往北方向行駛，而於同日上午
    9 時18分，行經該路段353.8公里處之右轉彎道時，原應注
    意在劃有分向限制線之路段不得駛入來車之車道，且依當時
    天候雨、日間自然光線、柏油路面濕潤、無缺陷、無障礙物
    、視距良好等情形，並無不能注意之情事，竟因低頭欲以右
    手拿取置於副駕駛座之礦泉水飲用而疏於右轉，不慎駛入對
    向車道，適有林正彥駕駛車牌號碼787－UK號曳引車沿臺東
    縣鹿野鄉臺九線北往南方向行至該處，閃避不及而遭乙○○
    車輛正面撞擊，乙○○車輛因而失控衝出路外翻覆，致同車
    之丁○○腹部鈍挫傷併脾臟破裂、胰臟血管出血及低血容積
    休克、頭部損傷併顱骨骨折、創傷性蜘蛛膜下腔及硬腦膜下
    腔出血、第3頸椎骨折併脊髓受損、骨盆骨折、左橈骨骨折
    、右腓骨骨折、左第5趾骨開放性骨折、右足巨大裂傷、下
    顎骨骨折，經送醫後並接受脾臟切除術而受有重傷害；乙○○則受傷昏迷，其餘同車之戊○○等人亦受有程度不等之傷
    害（戊○○等人未據告訴）；潘慧平則因彈出車外而受有頭
    部外傷、顱骨骨折，經送往馬偕紀念醫院臺東分院急救，仍
    於同日上午10時25分許，因顱內出血而不治死亡。
二、案經臺灣臺東地方法院檢察署檢察官自動檢舉偵查起訴及丁○○訴由臺灣屏東、臺東地方法院檢察署檢察官移送併案審
    理。
    理  由
壹、程序部分：
    按被告以外之人（包括證人、鑑定人、告訴人、被害人及共
    同被告等）於審判外之陳述雖不符刑事訴訟法第159條之1至
    之4等4條之規定，而經當事人於審判程序同意作為證據，法
    院審酌該言詞陳述或書面陳述作成時之情況，認為適當者，
    亦得為證據；當事人、代理人或辯護人於法院調查證據時，
    知有刑事訴訟法第159條第1項不得為證據之情形，而未於言
    詞辯論終結前聲明異議者，視為有前項之同意，同法第159
    條之5定有明文。本案被告於本院準備程序中表示對於卷內
    供述及非供述證據之證據能力均不爭執，同意作為證據，迄
    於本院言詞辯論終結前亦未聲明異議，本院審認上開證據，
    核無違法取證或不適當情事，依刑事訴訟法第159條之5第2
    項之規定，均有證據能力。
貳、實體部分：
一、上揭犯罪事實，業據被告乙○○於警詢、偵訊、原審及本院
    審理時坦承不諱，核與被害人丁○○於本院之供述、證人即
    被害人潘慧平之父己○○於警詢及偵查中、被害人潘慧平之
    母甲○○於警詢中指述潘慧平死亡等情節大致相符，復有證
    人林正彥、戊○○於警詢及證人陳啟川於警詢、偵查中之證
    述在卷可按，此外，並有臺東縣警察局關山分局道路交通事
    故現場圖、道路交通事故調查報告表(一)、(二)、交通事故現場
    照片21幀、馬偕紀念醫院臺東分院98年4月22日乙種診斷證
    明書、臺灣臺東地方法院檢察署檢察官現場履勘筆錄等在卷
    可稽；而被害人潘慧平因本件事故致頭部外傷造成顱內出血
    而死亡，亦經臺灣臺東地方法院檢察署檢察官督同法醫師相
    驗無訛，並製有相驗筆錄、臺灣臺東地方法院檢察署法醫驗
    斷書及相驗屍體證明書、相驗照片10幀（見相卷第42頁、第
    47頁至57頁)在卷足憑，被害人丁○○亦因而受到如事實欄
    所述之腹部鈍挫傷併脾臟破裂等重傷害，亦有馬偕紀念醫院
    台東分院、長庚醫療財團法人林口長庚紀念醫院診斷證明書
    各1紙在卷可按，而被告乙○○之自白亦與事實相符，堪予
    採信。
二、按劃有分向限制線之道路，不得駛入來車之車道，道路交通
    安全規則第97條第1項第2款定有明文，被告為領有自小客車
    駕駛執照，對於上開行車規則，自應知之甚詳，並予注意。
    依卷附道路交通事故調查表所示，事發時天候雨、有日間自
    然光線、柏油路面濕潤無缺陷、道路視距良好無障礙物，並
    無不能注意之情事，竟疏於注意，跨越分向線致所駕之車輛
    撞及對向來車，其有過失，至為灼然。而因被告之過失肇事
    ，致被害人潘慧平死亡及被害人丁○○受有前開重傷害，其
    過失行為與被害人死亡或重傷害之結果間，具有相當因果關
    係甚明。本件事證明確，被告乙○○之犯行洵堪認定，應予
    依法論科。
三、按脾臟有儲存血液、破壞老舊血液之功能，為淋巴系統的一
    部分，含有大量淋巴球、巨噬細胞等，因部分血球停留於脾
    臟，故免疫細胞如淋巴球、巨噬細胞可有較充足的時間吃掉
    其中的有害物質，如細菌等等。若脾臟遭到切除，則少了一
    個人體的檢查哨，故抵抗力及免疫能力會變差。而脾臟可生
    成淋巴細胞，製造抗體，產生白血球，且遇緊急狀況或急病
    時可釋放出大量的紅血球，並為人體溶血與造血之重要器官
    之一，若遭切除，即不可復得，已影響人身器官之完整，並
    造成免疫力變差，屬重大不治之情形，雖脾臟之切除，其功
    能在西醫觀點可由其他淋巴組織替代，但卻有增加特殊感染
    機率，即人體免疫力減低，就人體自然防衛體系而言，免疫
    能力之降低，身體遭受外界細菌侵入之危險相對增加，對身
    體及健康之影響不可謂不重大。況脾臟之切除，其所主掌對
    身體之主要功能喪失，對人體將有重大影響，是以本件被害
    人丁○○之脾臟既經切除，原有功能完全喪失，且致人體之
    免疫機能受損，足見被害人受傷害後脾臟切除，已屬於身體
    及健康有重大不治之傷害。核被告乙○○所為，係犯刑法第
    276條第1項之過失致死罪及第284條第1項後段之過失致重傷
    害罪。檢察官併辦之犯罪事實與起訴之犯罪事實有裁判上一
    罪之關係，本院自得一併審理。又被告一行為同時觸犯上開
    二罪名，為想像競合犯，應依刑法第55條之規定論以較重之
    過失致死罪。
四、爰審酌被告乙○○之素行、本件過失之情節及因上開過失導
    致被害人潘慧平死亡、被害人丁○○受到前揭身體上多處傷
    害，然於犯後即與被害人潘慧平之家屬達成和解，嗣於本院
    審理期間再與被害人丁○○達成和解，此有和解書1紙及臺
    灣屏東地方法院98年度訴字第512號和解筆錄1份在卷可按，
    且被告犯後坦承犯行，態度良好，且深具悔意等一切情狀，
    量處如主文所示之刑。又被告未曾因故意犯罪受有期徒刑以
    上刑之宣告，此有臺灣高等法院被告前案紀錄表1份在卷可
    稽，經此偵審程序後，當能知所警惕，注意行車安全，而無
    再犯之虞，因認其所宣告之刑，以暫不執行為適當，爰依刑
    法第74條第1項第1款之規定宣告緩刑3年，以啟自新。原審
    認事用法固非無見，惟原判決疏未注意被告上開過失行為同
    時造成被害人潘慧平死亡及丁○○受重傷，而未依想像競合
    犯之規定論處，尚有未洽，檢察官上訴意旨執此指摘原審判
    決不當，為有理由，應予撤銷改判。又被告於本院審理時既
    已與被害人丁○○達成和解，努力彌補因其過失所造成他人
    之重大損害，值得肯定，故仍量處與原審相同之刑，併此敘
    明。
據上論斷，應依刑事訴訟法第369條第1項前段、第364條、第299
條第1項前段，刑法第276條第1項、第284條第1項後段、第55條
、第74條第1項第1款，刑法施行法第1條之1，判決如主文。
本案經檢察官朱秋菊到庭執行職務。
中    華    民    國    99    年    4     月    9     日
                  刑事庭審判長法  官  何方興
                              法  官  王紋瑩
                              法  官  林碧玲
以上正本證明與原本無異。
本件不得上訴。
中    華    民    國    99    年    4     月    9     日
                              書記官  李閔華
附錄本判決論罪科刑法條：
中華民國刑法第276條第1項
因過失致人於死者，處2年以下有期徒刑、拘役或2千元以下罰金
。

司法院資訊處製作；財團法人民間司法改革基金會備份。
